臺灣嘉義地方法院民事判決
110年度朴簡字第42號
原      告  林秋琴  
被      告  陳楷燁  

訴訟代理人  蔡翔安律師
            林子恒律師
            陳澤嘉律師
上  一  人
複  代理人  李鳳翔律師
上列當事人間請求侵權行為損害賠償事件，本院於民國110年10
月6日言詞辯論終結，判決如下：
　　主  文
被告應給付原告新臺幣213,800元及自民國110年1月22日起至清
償日止，按年息百分之5計算之利息。
原告其餘之訴駁回。
訴訟費用由被告負擔百分之52，餘由原告負擔。
本判決第1項得假執行。但被告如以新臺幣213,800元為原告預供
擔保，得免為假執行。
    事實及理由
一、原告主張：
　㈠緣被告於109年4月19日上午4點50分許駕駛AFU-9507自小客車
    ，沿台18線快車道由西往東方向行駛，行經肇事路段即嘉義
    縣太保市台18線6.5K處，被告因酒駕行駛而未注意車前狀況
    ，由後追撞前行同車道由原告駕駛的2431-QP自用小客貨車
    （下稱系爭車輛），導致原告頸部挫傷（下稱系爭傷害）且
    系爭車輛損壞報廢（下稱系爭事故），進而造成原告無法工
    作，其生活嚴重受到影響。業經原告提出告訴被告過失傷害
    ，案經檢察官偵查提起公訴，移送本院109年度朴交簡字第4
    26號審理。
　㈡茲就原告所請求被告賠償之項目及金額，說明如後：
　⒈不能工作損失：系爭事故發生後原告被送至戴德森醫療財團
    法人嘉義基督教醫院（下稱嘉義基督教醫院）治療，自109
    年4月19日起至109年5月20日止共31日，在家休養，而未能
    工作，喪失工作所得合計新臺幣（下同）7萬元。
  ⒉系爭車輛於109年4月28日報廢，系爭車輛之中古價格為8萬元
    。
　⒊原告於系爭事故當日去彰化田尾買花回來賣，因系爭事故致
    車上所有花卉皆已受損，其花卉損失為6萬元，但以收據金
    額為主。
  ⒋精神慰撫金20萬元：原告因系爭傷害造成身體諸多不適，且
    醫師告誡原告得多休息合併復健，若是不聽，讓其嚴重，到
    時就得開刀治療，後果不堪其擾等語，但原告無法休息不工
    作，因為家中經濟來源還是得靠原告，原告也只能拖著身體
    上的病痛繼續工作，凡此種種均為無可彌補之缺陷，依照民
    法第195條第1項前項規定，請求被告應賠償精神損失慰藉金
    20萬元。
  ㈢並聲明：⒈被告應給付原告410,000元，及自起訴狀繕本達翌
    日起至清償日止，按年息百分之5計算之利息。⒉原告願供擔
    保請准宣告假執行。
二、被告則以：
　㈠原告請求109年4月19日起至109年5月20日止共31天無法工作
    薪資共7萬元，要屬無據。
　⒈蓋原告僅泛稱是每日之營業額平均額，亦稱無證據可佐，又
    於同日開庭中自稱經濟狀況不妤，惟觀諸社會通念，若如原
    告泛稱月薪7萬元，又豈會經濟狀況不好，準此，原告說詞
    前後矛盾，原告主張無法工作薪資達7萬元，金額過高，遽
    無理由。
　⒉復觀諸110年7月15日言詞辯論筆錄證人歐瑞菖證述（是否知
    道原告車禍後有無去工作？）有，原告有去工作，我擺攤的
    地方有裝設監視器，農會也有裝。原告有休息一、兩天，就
    換車子在路邊賣花。我跟原告的攤位沒有距離到20公尺，我
    看很清楚，我都有看到原告在工作。」就此原告證稱：「車
    禍發生之後，沒有車子沒有辦法工作，我現在這台車是109
    年6月12日才過戶給我，我沒有收入不行。證人是在我斜對
    面擺攤。我跟我哥哥、爸爸都是做這一行。」、「（原告是
    自己擺攤，還是跟家人一起擺攤？）我平常都是跟家人一起
    輪流擺攤，擺攤的收入是看誰做多做少就歸那個人所有。平
    常都是一個人擺攤。」
　⒊惟原告指稱車輛尚未過戶，並不表示無法先使用其家人之車
    輛，此觀110年7月15日而言詞辯論筆錄證人林淑桂證述：「
    後來是原告的哥哥來擺」即可輾轉推知原告家庭並不僅 有
    原告所有之小貨車，故而原告主張未有車輛可工作，洵屬無
    據。又原告與其兄長、父親為相同行業，且1次1人擺攤，原
    告之工作日至多為其主張31日之1/3，即10日（先不論是否
    有歇業日）。
　⒋原告對於109年4月19日起至109年5月20日止共31天未有工作
    ，應負舉證之責，若原告先不能舉證，以證實自己主張之事
    實為真實，則被告就其抗辯事實即令不能舉證，或其所舉證
    據尚有疵累。
　㈡又系爭車輛毀損報廢，原告請求中古車價8萬元部分，原告提
    出嘉義市汽車商業同業公會車輛鑑價書，是私請鑑定，鑑定
    當時被告並不在現場。至於中古車鑑定的單據上分成收購價
    跟市場價分別為4萬元、8萬元，故系爭車輛之中古價應該也
    只有4萬元，而非原告請求的8萬元。且系爭車輛報廢回應有
    環保署之汽車回收獎勵金1,000元、回收商之回收金4,500至
    20,000元（視車型大小、各地回收商不同）、燃料稅之退稅
    、牌照稅之退稅、保險費之退費。原告持有系爭車輛之期間
    為106年12月19日至109年4月28日，該車之排氣量2,184立方
    公分，原告漏未扣除系爭退稅、退費之金額，逕而請求80萬
    元，並無理由。
　㈢至於花卉損失部分：原告所提之12紙農民出售農產物收據都
    是事後補發，然而原告既以販賣花卉維生，衡酌常情自當會
    留存買賣花卉之收據，系爭事故當日車上是否是這些花卉，
    被告並不清楚，且原告提出之收據價額共59,610元，應以實
    際損失為準。惟原告既主張其販賣花卉之月收入為7萬元，
    則何以車禍當日欲運送之花卉價值即高達6萬元，顯見其主
    張有所不實。
　㈤另原告請求20萬元精神損害賠償，金額過高：原告之診斷證
    明書病名「頸部椎間盤突出」、醫師囑言「病患因上述病因
    於2020年4月24日、2020年6月5日、2020年6月19日、2020年
    12月30日至神經內科門診就診，建議多休息合併復健。」惟
    原告之頸部椎間盤突出是否，屬於陳舊性頸部椎間盤突出，
    頸部椎間盤突出是否與系爭事故具有因果關係，尚有疑問，
    況且原告未有嚴重傷勢，僅建議多休息。復被告僅國中畢業
    ，職業為散工，並未有固定穩定之薪資，經濟狀況差。因此
    ，原告請求之慰撫金金額過高等語答辯。
　㈥並聲明：⒈原告之訴及假執行之聲請均駁回。⒉如受不利判決
    ，願供擔保請准免假執行。
三、兩造爭執與不爭執事項（本院卷第303至304頁）：
　㈠不爭執事項：
    被告於109年4月19日上午4時50分許，酒後駕駛車牌號碼000
    -0000號自用小客車（所涉公共危險犯行，業經嘉義地檢以1
    09年度偵字第4746號為緩起訴處分），沿省道台18線由東往
    西方向行駛，行經嘉義縣太保市台18線6.5公里處時，本應
    注意車前狀況，並隨時採取必要之安全措施，而依當時情形
    ，並無不能注意之情事，竟疏未注意，貿然前行，因不勝酒
    力，致追撞同向前方由原告駕駛之車牌號碼0000-00號自用
    小客車，原告因而受有頸部挫傷之傷害。被告嗣經檢察官偵
    查後起訴，並由本院以109年度朴交簡字第426號刑事簡易判
    決判處拘役40日確定。
  ㈡爭執事項：
  ⒈原告請求不能工作之損失7萬元，有無理由？
  ⒉原告請求車損8萬元，有無理由？
  ⒊原告請求花卉損失6萬元，有無理由？
  ⒋原告請求精神慰撫金20萬元，有無理由？ 
四、本院之判斷：
  ㈠按因故意或過失，不法侵害他人之權利者，負損害賠償責任
    。汽車、機車或其他非依軌道行駛之動力車輛，在使用中加
    損害於他人者，駕駛人應賠償因此所生之損害。查原告主張
    系爭車輛因被告酒後駕車衝撞原告車輛而損壞，業經本院調
    取本院109年度朴交簡字第426號刑事卷宗核閱屬實，而被告
    酒後駕車之過失行為肇致本件車禍事故，自應負損害賠償責
    任，且被告應負全部肇事責任。
  ㈡茲就原告以被告之前開侵權行為，而請求被告賠償之各項損
    害賠償，分別審酌如下：
　⒈原告不能工作之損失，得請求23,800元：
　①原告主張因系爭事故自109年4月19日起至109年5月20日止共3
    1日在家休養而未能工作，喪失工作所得7萬元等語，惟據被
    告否認。
　②經查，原告從事園藝盆栽擺攤工作，業據證人即同在附近擺
    攤的攤販歐瑞菖、林淑桂證述明確（本院卷第154、156頁）
    ，惟證人歐瑞菖、林淑桂就原告於系爭事故後未前來擺攤之
    時間，證人歐瑞菖證稱：原告有休息1、2天，就換車在路邊
    賣花等語（本院卷第156頁），證人林淑桂證述：原告有一
    段時間沒有來，大概超過幾個禮拜，有客人問為何（原告）
    都沒有來擺花，後來事原告哥哥來擺，我就說原告發生車禍
    等語（本院卷第157頁），兩人證述顯有不一，而原告確實
    因系爭事故受有頸部挫傷，之後再經診斷頸椎甩鞭症候群、
    頸椎神經根壓迫、右肘肌腱炎、雙膝挫傷等病症與前開車禍
    有關，有戴德森醫療財團法人嘉義基督教醫院出具之診斷證
    明書及戴德森醫療財團法人嘉義基督教醫院110年5月21日函
    暨檢送原告病歷資料可佐（他卷第11頁、本院卷第59、83至
    137頁），參以原告車輛受損嚴重，此觀警方拍攝之現場照
    片即明（交查卷第35至39頁），且原告所受頸部的傷勢也是
    屬於人體的重要部位，並非一般的皮肉傷，已如前述，對應
    原告所受傷勢、車損狀況及花卉受損情狀，自難於1、2天後
    即可再度擺攤工作，因此，本院認為證人林淑桂前開所證相
    較可採。是本院審酌證人林淑桂前開證述、原告所受傷勢，
    認為原告請求1個月之不能工作，應屬可採，而兩造均同意
    以月薪23,800元計算（本院卷第302頁），故原告請求23,80
    0元之不能工作損失，為有理由，逾此範圍，即非有據。
　⒉系爭車輛報廢損失，得請求8萬元：
　①按負損害賠償責任者，除法律另有規定或契約另有訂定外，
    應回復他方損害發生前之原狀；不能回復原狀或回復顯有重
    大困難者，應以金錢賠償其損害；損害賠償，除法律另有規
    定或契約另有訂定外，應以填補債權人所受損害及所失利益
    為限，民法第213條第1項、第215條及第216條第1項分別規
    定甚明。
　②經查，系爭車輛已成為報廢車輛，業據原告提出車輛異動登
    記書在卷可佐（本院卷第17頁），而系爭車輛經原告自行向
    嘉義市汽車商業同業公會申請鑑價，其鑑價報告略以，依據
    110年5月4日中古車市場逕行鑑價，該車輛中古車行收購價
    為4萬元，銷售價為8萬元，有原告提出的車輛鑑價書、繳納
    各種款項證明單及存入憑證為證（本院卷第165至169頁），
    惟被告則認應以4萬元計算且扣除獎勵金、燃料稅及回收金
    等語抗辯。本院審酌有關汽車商業之各事項當中，本包含中
    古車之買賣鑑價等事宜，該公會對中古車輛市場價格之鑑定
    ，應有一定之專業及公信力，且該公會與兩造間均無何利害
    關係，應無偏袒一造之必要，足認該公會所為之前揭鑑價結
    果，尚值採信，是以，系爭車輛客觀交易價值(即銷售價）
    既為8萬元，則原告請求系爭車輛損失8萬元，應屬可採。而
    被告復未舉證證明原告有領該車報廢之獎勵金、燃料稅及回
    收金等費用，被告上開所辯，就難以採信。
　⒊花卉損失，得請求3萬元：
　①原告主張因系爭事故致車上所有花卉皆已受損，其花卉損失
    為6萬元，但以收據金額為主等語，惟據被告抗辯如上。
　②經查，原告於系爭事故發生時，系爭車輛車斗確實載運盆栽
    ，且散落一地，有警方拍攝之現場照片可佐（交查卷第35至
    39頁），原告雖有提出農民出售產物收據（本院卷第61至73
    頁），且該農民也來文表示係原告於109年4月17日向其等購
    買的花卉（本院卷第249至284頁），然上開收據盆栽數量合
    計多達400餘盆，原告事故當日是否均載送上車，且車斗內
    之盆栽數量為何，受損情形如何，均難以單憑車禍現場照片
    散落之盆栽加以比對。惟當事人已證明受有損害而不能證明
    其數額或證明顯有重大困難者，法院應審酌一切情況，依所
    得心證定其數額，民事訴訟法第222條第2項定有明文。原告
    確實於事故當時有載送盆栽，業經本院認定如前，本院審酌
    事故發生時盆載散落受損之情形、原告車輛車斗可載運盆栽
    之空間、花卉盆栽受損之情形（由兩造車損情形可見事故當
    下兩車碰撞力道甚猛）、植物因此賣相不佳而無法販售與植
    物的生長力（並不會因車禍受損而立即死亡）等各情，認原
    告所受之損害應以3萬元為適當。
　⒋精神慰撫金，得請求8萬元：
　　原告因被告之過失行為而受有身體傷害之事實，已如前述（
     詳上開四.㈡1②所載），原告精神上受有相當之痛苦，當可
     請求精神上之損害賠償。爰審酌本件事發原因、經過被告
     酒駕肇事、原告受傷之傷害程度及原告與被告之學識、工
     作、經濟狀況及財產所得（本院卷第46頁、個資卷內被告
     的個人戶籍資料、兩造106至108年度稅務電子閘門財產所
     得調件明細）等一切情狀，認原告請求精神慰撫金以8萬元
     為適當，逾此範圍所為請求，即難准許。
  ⒌依上合計，原告因系爭事故所受之損害共計213,800元【計算
    式：23,800元＋80,000元＋30,000元＋80,000元】。
  ㈢按給付無確定期限者，債務人於債權人得請求給付時，經其
    催告而未為給付，自受催告時起負遲延責任，其經債權人起
    訴而送達訴狀，或依督促程序送達支付命令，或為其他相類
    之行為者，與催告有同一之效力；民法第229條第2項定有明
    文。本件原告對被告之侵權行為損害賠償債權，核屬無確定
    期限之給付，原告請求之遲延利息應以民事起訴狀繕本送達
    被告翌日即110年1月22日（本院卷第35頁）起算。
  ㈣綜上所述，原告請求被告給付213,800元，及自110年1月22日
    起至清償日止，按年息百分之5計算之利息，為有理由，應
    予准許；逾此範圍之請求為無理由，應予駁回。
五、本件事證已臻明確，兩造其餘攻擊防禦方法，於本判決結果
    不生影響，爰不一一論述，併此敘明。
六、本件係屬民事訴訟法第427條訴訟適用簡易程序所為被告部
    分敗訴之判決，依同法第389條第1項第3款規定，應依職權
    宣告假執行，並依同法第392條第2項規定，依被告聲請宣告
    被告如預供擔保，得免為假執行。又本件雖原告陳明願供擔
    保請准宣告假執行，然應僅為促請法院注意之性質，爰不另
    為准駁之諭知，併此敘明。
七、訴訟費用負擔之依據：民事訴訟法第79條。
中　　華　　民　　國　　110 　年　　10　　月　　20　　日
                  臺灣嘉義地方法院朴子簡易庭
                                  法　官　周欣怡
以上正本係照原本作成。
如對本判決上訴，須於判決送達後20日內向本庭（嘉義市文化路
308之1號）提出上訴狀（均須按他造當事人之人數附繕本）。如
委任律師提起上訴者，應一併繳納上訴審裁判費。
中　　華　　民　　國　　110 　年　　10　　月　　20　　日
                                  書記官  葉芳如